臺灣高等法院臺南分院刑事判決　　　　　　　　　　　　　　　　　　　巨股
　　上　訴　人　臺灣雲林地方法院檢察署檢察官
　　被　　　告　戊○○
右上訴人因被告竊盜等案件，不服臺灣雲林地方法院九十二年度易字第四０八號中華
民國九十二年九月三十日第一審判決（起訴案號：臺灣雲林地方法院檢察署九十二年
度偵字第三六六六號），提起上訴，本院判決如左：
    主  文
上訴駁回。
    事  實
一、戊○○前於民國八十八年、八十九年間，因施用毒品及竊盜案件，經臺灣彰化地
    方法院分別判處有期徒刑六月及十月確定，經檢察官聲請定其應執行刑為有期徒
    刑一年二月，經入監服刑，於九十一年十二月九日縮短刑期假釋出獄，於九十二
    年三月七日保護管束期滿，執行完畢，仍不知悔改。
二、戊○○意圖為自己不法之所有，並基於概括之犯意，先後於下列時地竊取他人之
    財物：
    (一)於九十二年八月十六日凌晨四時許，在彰化縣永靖鄉○○路一○三號，持客觀
      上足供兇器使用之六角萬能板手，竊取乙○○所有之車號八Ｈ－六八七六號自
      小客車一輛，於得手後供己代步之用；
    (二)於九十二年八月十七日下午四時十分許，在彰化市○○路四八五巷一五七號黃
      昆堯住處前，以足供兇器使用之螺絲起子一支（未扣案），竊取黃昆堯所有停
      放於該處之車號八Ｌ－三九七三號自小客車之車牌二面；
    (三)於九十二年八月二十三日凌晨零時許，在臺中市○○○路六六八號，以足供兇
      器使用之螺絲起子一支（未扣案），竊取丙○○所有之車號Ｗ八－三一○一號
      自小客車之車牌二面，並將該Ｗ八－三一○一號二面車牌改懸掛在上述車號八
      Ｈ－六八七六號自小客車上，以避免警察查緝；
    (四)與甲○○ (俟到案後另結)、劉瑛豪（由原審通緝中）等人因無業且缺錢花用
      ，復共同基於意圖為自己不法所有竊盜犯意之聯絡，圖以竊車銷贓牟利，戊○
      ○、甲○○及劉瑛豪三人於九十二年八月二十六日晚上六時許，共同前往雲林
      縣北港鎮北港國中前之停車場，由戊○○及劉瑛豪負責把風，甲○○則持客觀
      上足供兇器使用之六角萬能板手及曬衣架製成之鐵鉤，於破壞車門、引擎開關
      及防盜器後，竊取丁○○所有車號Ｃ三－六三八九號自小客車一部，並於得手
      後，旋與事前表示可提供銷贓管道之王國文（牙保贓物部分經原審以刑事簡易
      判決另行處理）聯絡，由王國文為戊○○等三人介紹綽號「阿明」之不詳姓名
      年籍之成年買主，雙方敲定以新臺幣（下同）二萬元之價格成交，並約定於當
      日（即二十六日）晚上九時許，在雲林縣斗六市○○路○段二九六號前交付車
      輛，王國文即與戊○○等三人一同前往上址等候綽號「阿明」之買主，惟於尚
      未交付該車輛前，即為警當場查獲，並扣得作案用之萬能六角板手五支、衣架
      製成之鐵鉤二條。
三、案經雲林縣警察局報請臺灣雲林地方法院檢察署檢察官偵查起訴。
       理  由
一、右述犯罪事實二之部分，業據被告戊○○分別於警訊、偵查、原審中及本院審理
    時坦白承認，核與被害人乙○○、黃昆堯、丙○○及丁○○於警訊中指訴車輛、
    車牌遭竊之情節相符，且上述事實二之(四)部分行為，被告戊○○之自白，亦核與
    同案為警查獲之被告甲○○、劉瑛豪於警訊、偵查及原審中供述之共犯情節，及
    同案被告王國文於警訊中供述牙保贓車之情節均相符，足認被告戊○○上述之自
    白，與事實相符，可以採信。此外，復有贓物認領保管單三紙、臺中市警察局車
    牌尋獲電腦輸入單一紙、車輛竊盜車牌失竊資料個別查詢報表四紙、失竊車輛及
    竊盜工具照片六張在卷可參，及竊盜工具六角萬能板手五支、衣架製之鐵架二條
    扣案可佐（以上見警卷、偵查卷第三五頁至四五頁、原審卷第五一頁至五三頁、
    第一０五至一一０頁、本院卷九十二年十二月十八日準備程序筆錄、九十二年一
    月十五日審理筆錄）。本件事證明確，被告戊○○醇之竊盜犯行堪予認定，應依
    法論科。
二、查本件扣案之板手五支均為金屬製品，其長度約有二、三十公分，一端為塑膠套
    之把手，另一端則為質硬而尖銳之金屬，客觀足以傷人之身體，為兇器。又被告
    戊○○係以螺絲起子竊取車號八Ｌ－三九七三號及Ｗ八－三一○一號車牌各二面
    ，該螺絲起子亦足以充當為兇器使用。而按攜帶兇器竊盜，祇須行竊時攜帶具有
    危險性之兇器為已足，並不以攜帶之初有行兇之意圖為必要（最高法院六十二年
    臺上字第二四八九號判例參照）。故核被告戊○○所為上述事實二之(一)、(二)、(三)
    行為均係犯刑法第三百二十一條第一項第三款之攜帶兇器竊盜罪；所為上述事實
    二之(四)行為則係犯刑法第三百二十一條第一項第三款、第四款之結夥三人以上攜
    帶兇器竊盜罪。被告戊○○與同案被告甲○○、劉瑛豪就上述事實二之(四)部分之
    竊盜行為間，有犯意聯絡及行為分擔，均為共同正犯。被告戊○○先後四次竊盜
    之行為，時間緊接，觸犯構成要件相同之罪名，顯係基於概括犯意而為，應依連
    續犯規定論以一情節較重之結夥三人以上攜帶兇器一罪，並加重其刑。被告戊○
    ○於八十八年、八十九年間曾因施用毒品及竊盜案件，經臺灣彰化地方法院分別
    判處有期徒刑六月及十月確定，定執行刑甫於九十二年三月七日執行完畢，有卷
    附臺灣雲林地方法院檢察署刑案資料查註紀錄表、臺灣高等法院被告全國前案紀
    錄表各一份可按，其於五年以內再犯本件之罪，為累犯，依刑法第四十七條規定
    ，加重其刑，並遞加之。
三、惟按保安處分係對受處分人將來之危險性所為拘束其身體、自由等之處置，以達
    教化與治療之目的，乃為刑罰之補充制度，本諸法治國家保障人權之原理及刑法
    之保護作用，其法律規定之內容，應受比例原則之規範，使保安處分之宣告，與
    行為人所為行為之嚴重性、行為人所表現之危險性，及對於行為人未來行為之期
    待性相當。而保安處分中之強制工作，旨在對嚴重職業性犯罪及欠缺正確工作觀
    念或無正常工作因而犯罪者，強制其從事勞動，以學習一技之長及正確之謀生觀
    念，使其日後重返社會後，能適應社會生活，此觀刑法第九十條第一項及竊盜犯
    贓物犯保安處分條例第三條第一項規定，亦均係本此意旨而制定，而由法院視行
    為人之危險性格，決定應否交付強制工作，以達特別預防之目的。據此，拘束其
    中不具社會危險性之受處分人之身體、自由部分，其所採措施與所欲達成預防矯
    治之目的及所需程度，即不合憲法第二十二條所定之比例原則（司法院大法官會
    議釋字第四七一號解釋意旨參照）。本件被告戊○○此次所涉竊盜犯行為四次，
    ，雖其曾於八十六年因贓物罪、違反麻醉藥品管理條例、妨害自由罪，分別經臺
    灣彰化地方法院判處拘役五十日、有期徒刑五月及十月，分別於八十七年一月十
    五日、八十七年二月十二日、八十八年五月十一日執行完畢，又於八十八年、八
    十九年間因施用毒品及竊盜案件，經臺灣彰化地方法院分別判處有期徒刑六月及
    十月確定，定執行刑甫於九十二年三月七日執行完畢，惟前述前科有關贓物、竊
    盜部分，距本案已有四年之久，其餘則非竊盜罪或贓物罪等類型之犯罪，實難認
    被告有慣常性或有犯罪習慣，且被告戊○○於原審中表示悔悟，陳明以後不再偷
    車等語後，檢察官當庭向原審供稱：被告如果願意悔改，希望給與被告一個機會
    等語（見原審卷第一一０頁），是本院審酌上開情節，認原審諭知有期徒刑已足
    收矯治之效，尚無併予宣告保安處分之需，附此敘明。
四、原審因適用刑法第二十八條、第五十六條、第三百二十一條第一項第三款、第四
    款、第四十七條、第三十八條第一項第二款之規定，並審酌被告戊○○先後有妨
    害自由、毒品危害防制條例、竊盜等前科，其素行均不佳，且被告戊○○最近一
    次竊盜案件，因竊取自小客車一輛，經法院判處有期徒刑十月，甫於九十二年三
    月七日執行完畢，竟於前案執行完畢後不思記取教訓，復行犯案，結夥竊取他人
    財物，圖以換取金錢花用，且犯案多次，其犯罪之惡性、目的、手段、所生危害
    均不輕，惟念其僅國中畢業，有警卷教育程度欄可參，智識程度非高，且二人於
    犯後，尚能坦認犯行，態度尚佳，而被害人之車輛亦均能尋回，交被害人領回等
    一切情狀，量處有期徒刑一年八月。扣案之六角萬能板手五支及衣架製之鐵鉤二
    條均為被告戊○○與共犯甲○○及劉瑛豪供竊盜犯罪所用或預備之物，且屬被告
    戊○○所有，業據其供明在卷，依刑法第三十八條第一項第二款規定沒收之。至
    於扣案之鑰匙三支雖為被告戊○○所有，但只是被告插在所竊得汽車鑰匙孔上之
    掩飾，亦據被告戊○○陳明在卷（以上見原審卷第一０八頁及一０九頁），並非
    被告之犯罪工具，又非違禁物，則不另為沒收之諭知，本院核原判決認事用法及
    量刑，尚無不合，檢察官上訴意旨，核與前開當庭向原審所稱如被告悔改，給被
    告一個機會等語不同，漫言請求改較重之刑或為強制工作云云，指摘原判決不當
    ，為無理由，應予駁回。
五、同案被告甲○○俟到案後另結。
據上論結，應依刑事訴訟法第三百六十八條，判決如主文。
本案經檢察官劉欽銘到庭執行職務。
中      華      民      國      九十三    年    一    月    二十九      日
                                  臺灣高等法院臺南分院刑事第一庭
                                      審判長法官  黃  崑  宗
                                            法官  李  文  福
                                            法官  田  平  安
右正本證明與原本無異。
不得上訴。
              法院書記官  劉  岳  文
中    華    民    國      九十三      年      一     月     二十九      日
附錄：本判決論罪科
中華民國刑法第三百二十一條
犯竊盜罪而有左列情形之一者，處六月以上、五年以下有期徒刑：
一  於夜間侵入住宅或有人居住之建築物、船艦或隱匿其內而犯之者。
二  毀越門扇、牆垣或其他安全設備而犯之者。
三  攜帶兇器而犯之者。
四  結夥三人以上而犯之者。
五  乘火災、水災或其他災害之際而犯之者。
六  在車站或埠頭而犯之者。
前項之未遂犯罰之。
